臺灣臺中地方法院民事判決          
111年度中小字第1752號
原      告  許朝欽  
被      告  郭敬中  

上列當事人間請求損害賠償事件，本院於民國111年6月13日言詞
辯論終結，判決如下：
    主    文
被告應給付原告新臺幣4000元，及自民國111年5月17日起至清償
日止，按週年利率百分之5計算之利息。
原告其餘之訴駁回。
訴訟費用新臺幣1000元由被告負擔新臺幣130元，餘由原告負擔
。
本判決原告勝訴部分得假執行。
    事實及理由
一、原告主張：兩造均任職於臺中市北區區公所民政課，為同事
    關係，前因業務互有嫌隙。緣被告於民國110年3月17日12時
    許，在臺中市○區○○街000號臺中市北區區公所5樓之3會議室
    開會時，因業務分配而發生口角，被告竟基於傷害人身體之
    犯意，徒手毆打原告左下巴、左前胸各1次，致各受有下巴
    疼痛、左前胸壁疼痛之傷害（下稱系爭傷勢），名譽亦因此
    受損，為此，爰依民法第184、195條之法律關係，請求被告
    賠償原告慰撫金新臺幣（下同）3萬元等語。
二、被告則以：本件乃因原告先行挑釁，被告方出手毆打原告，
    且原告並未受有傷害，此部分業經臺灣臺中地方檢察署以11
    0年度偵字第25234號為不起訴處分確定，另被告事後已配合
    公所政風及人事單位勸導，對原告為公開之道歉，原告之身
    體及名譽等權利均無受有侵害等語，並聲明：原告之訴駁回
    。
三、本院之判斷
  ㈠原告主張兩造均任職於臺中市北區區公所民政課，為同事關
    係，前因業務互有嫌隙，兩造於110年3月17日12時許，在臺
    中市北區區公所5樓之3會議室開會時，因業務分配而發生口
    角，被告有向原告下巴揮拳之事實，為兩造所不爭執，本院
    自得採為判決之基礎。至原告主張原告受有體傷及名譽受損
    等情，則為被告所否認，是本件爭點厥為：被告上開所為，
    有無構成不法侵害原告人格權之侵權行為？
  ㈡按因故意或過失，不法侵害他人之權利者，負損害賠償責任
    。當事人主張有利於己之事實者，就其事實有舉證之責任。
    民法第184條第1項前段、民事訴訟法第277條前段分別定有
    明文。是主張侵權行為損害賠償請求權存在之原告應就侵權
    行為行為存在、因此造成損害、兩者間有因果關係為舉證之
    責。查被告於警詢及偵訊時供稱：當天開課務會議時，因為
    業務分配問題與告訴人發生口角，印象中有揮拳打到告訴人
    下巴等語（臺灣臺中地方檢察署110年度偵字第25234號卷<
    下稱偵卷>第19至21頁、第58頁），則原告主張被告有對被
    告揮拳傷害之事實，固堪認定，然原告受有下巴疼痛、左前
    胸壁疼痛之情，雖有中國醫藥大學附設醫院診斷證明書在卷
    可參（偵卷第35頁），然疼痛為病人主觀之感受，尚難遽認
    客觀傷勢之存在，其後，經函詢該院結果，經該院函覆稱「
    以外觀難以判定病人受有傷害」乙節，則有同院醫事字第11
    00014728號函附卷可查（偵卷第63頁），亦難證明原告身體
    受有傷害，至原告所提照片，臉部外觀固呈潮紅狀況，然僅
    憑照片亦難據認係因傷害、過敏或其他原因造成，此外，原
    告則未再舉其他事證以佐其說，揆諸上開說明，原告主張因
    被告出拳行為至原告受有體傷，即難認有據，並非可採。
　㈢次按不法侵害他人之身體、健康、名譽、自由、信用、隱私
    、貞操，或不法侵害其他人格法益而情節重大者，被害人雖
    非財產上之損害，亦得請求賠償相當之金額，民法第195條
    第1項前段定有明文。又按民法上名譽權之侵害非即與刑法
    之誹謗罪相同，名譽為人格之社會評價，名譽有無受損害，
    應以社會上對個人評價是否貶損作為判斷之依據，苟其行為
    足以使他人在社會上之評價受到貶損，不論其為故意或過失
    ，均可構成侵權行為（最高法院90年台上字第646號判例參
    照）。另所謂之名譽，乃指人格之社會評價，名譽有無受侵
    害，應以社會上對其評價是否貶損以為斷。而當事人之行為
    ，是否造成他造名譽受損，應以其行為之內容以為評斷，有
    以言詞貶損他人者，有以出拳揮打他人臉頰，以貶損他人之
    人格者，非僅一端，故原非所有之身體傷害行為，皆足以造
    成被害人之人格權之名譽受損，仍應綜合考量其行為發生之
    原因及其傷害行為之方式等一切情狀，以判斷被害人之人格
    在社會上之評價是否因此受損，及其人格受損與其身體受傷
    害間有無相當之因果關係為斷。經查，頭部為人體之重要部
    位，頭部顱骨下有掌管人類語言及活動等重要功能之腦部，
    本不容他人隨意觸碰甚且出拳揮打，此為眾所周知之常識，
    而審之兩造當時固為同事，然非熟識之友人，乃為兩造所不
    爭執，足徵被告實無任意觸碰非其熟識友人之原告頭部之權
    利。依此，原告所指被告會議室此三人以上得共見共聞之場
    所遭被告為揮拳則堪認原告上開遭被告揮拳頭部之行為，依
    一般社會通念有涉及個人顏面之問題，自足以令當時在場之
    其餘與會者認為原告之身體自主權得為此隨意對待，而對原
    告之社會評價有所貶抑之情至明。準此，堪認被告對原告所
    為揮拳頭部之上開行為，顯足認有任意侵害原告名譽權，致
    原告之人格權遭受貶抑之情形，對於原告個人在社會上所保
    持之人格、身份及地位已達貶損評價之程度，足以毀損原告
    之名譽而構成侵權行為甚明。　
　㈣再按慰撫金之賠償須以人格權遭遇侵害，使精神上受有痛苦
    為必要，其核給之標準固與財產上損害之計算不同，然非不
    可斟酌雙方身份資力與加害程度，及其他各種情形核定相當
    之數額（最高法院51年台上字第223號民事裁判要旨參照）
    。經查，被告確有於上開時、地，對原告為上開侵權行為，
    致原告之人格權受有損害等情，既經本院審認如前，則被告
    自屬故意以不法手段侵害原告之名譽權，致原告受有損害而
    情節重大，且被告對原告為上開行為，與原告所受上開損害
    間，具有相當因果關係甚明。從而，原告依民法侵權行為規
    定，請求被告賠償其所受非財產上之損害賠償，洵屬正當，
    應予准許。查原告高中畢業，從事里幹事工作，月收入 4至
    5萬元，未婚，名下有一建物，被告碩士畢業，從事里幹事
    工作，月收入4至5萬元，未婚，名下無不動產，業經兩造於
    本院審理時陳明在卷（本院卷第 45 頁），並經本院依職權
    查詢兩造之稅務電子匣門財產調件明細表附卷可參，則本院
    斟酌上情及被告侵害原告之行為態樣，兩造之身分、地位、
    經濟狀況、學經歷、原告因本件侵權行為所受精神上痛苦等
    一切情況，認原告請求精神慰撫金以1萬元為適當，應予准
    許；至逾此範圍之請求，即有未當，當予以駁回。
　㈤復按損害之發生或擴大，被害人與有過失者，法院得減輕賠
    償金額，或免除之，民法第217條定有明文。此項規定之目
    的，在謀求加害人與被害人間之公平，故在裁判上法院得以
    職權減輕或免除之（最高法院85年台上字第1756號民事裁判
    要旨參照）。查另原告於會議進行中針對職務代理人之分派
    問題先出言「你放屁啦」、「你叫三小！你叫三小」，並拍
    桌怒罵，有譯文附卷可考（偵卷第31頁），佐以原告其後則
    於工作分配會議中衝向被告，並高舉右手，有監視錄影畫面
    附卷可考，則被告抗辯因原告挑釁致生本件糾紛，尚非無由
    ，是原告對本件侵權行為之發生自亦與有過失；依此，本院
    審酌兩造對本件發生之原因、過程及反應等情，認為原告及
    被告應分別負擔百分之60、百分之40之過失責任，則依上開
    規定減輕被告之賠償責任後，被告應給付之賠償金額為4,00
    0元（計算式：10,000元×40％＝4,000元，元以下四捨五入）
    。
四、末按給付有確定期限者，債務人自期限屆滿時起，負遲延責
    任。給付無確定期限者，債務人於債權人得請求給付時，經
    其催告而未為給付，自受催告時起，負遲延責任。其經債權
    人起訴而送達訴狀，或依督促程序送達支付命令，或為其他
    相類之行為者，與催告有同一之效力。民法第229 條第 1 
    項、第2 項定有明文。又遲延之債務，以支付金錢為標的者
    ，債權人得請求依法定利率計算之遲延利息。但約定利率較
    高者，仍從其約定利率。應付利息之債務，其利率未經約定
    ，亦無法律可據者，週年利率為百分之五，民法第233 條第
    1 項、第203 條亦有明文。本件原告對被告之侵權行為債權
    ，核屬無確定期限之給付，既經原告起訴而於111 年5月16
    送達訴狀，有送達證書可憑（本院卷第39頁），被告迄未給
    付，當應負遲延責任。是原告請求自起訴狀繕本送達被告翌
    日即111 年5月17日起，按週年利率百分之5 計算之法定遲
    延利息，核無不合。　
五、綜上所述，原告依侵權行為及保險代位之法律關係，請求被
    告給付4,000 元，及自111 年5月16日起至清償日止，按週
    年利率百分之5 計算之利息，為有理由，應予准許。　
六、本判決原告勝訴部分，係適用簡易訴訟程序所為被告敗訴之
    判決，依民事訴訟法第389條第1 項第3款之規定，應依職權
    宣告假執行。
七、依民事訴訟法第436 條之19第1 項、第79條規定，本件訴訟
    費用額確定為1,000 元（即原告繳納之第一審裁判費1,000
    元），依兩造之勝敗比例，由被告負擔其中130 元，餘由原
    告負擔。
中　　華　　民　　國　　111 　年　　6 　　月　　27　　日
                  臺灣臺中地方法院臺中簡易庭
                              法　官  陳航代
以上為正本，係照原本作成。
如不服本判決，應於送達後20日內，以判決違背法令為理由，向
本院提出上訴狀並表明上訴理由（上訴理由應表明一、原判決所
違背之法令及其具體內容；二、依訴訟資料可認為原判決有違背
法令之具體事實），如於本判決宣示後送達前提起上訴者，應於
判決送達後20日內補提上訴理由書（須附繕本）。 
中　　華　　民　　國　　111 　年　　6 　　月　　30　　日
                              書記官  廖鳳美